【裁判字號】    98,訴,1931
【裁判日期】    980612
【裁判案由】    毒品危害防制條例
【裁判全文】
臺灣臺中地方法院刑事判決              98年度訴字第1931號
公  訴  人  臺灣臺中地方法院檢察署檢察官
被      告  甲○○
                    （現另案於臺灣南投看守所羈押中）
上列被告因違反毒品危害防制條例案件，經檢察官提起公訴（98
年度撤緩毒偵字第44號），本院判決如下：
    主    文
本件公訴不受理。
    理    由
一、公訴意旨略以：被告甲○○分別基於施用第一級毒品之犯意
    ，先後於民國97年6月23日上午7時許、同年7月10日上午7時
    許、同年8月1日上午7時許，各在臺中市○區○○街117號，
    分別施用第一級毒品海洛因各1次，因認被告上開3次行為，
    均涉嫌違反毒品危害防制條例第10條第1項之施用第一級毒
    品罪嫌。
二、按案件有起訴之程序違背規定之情形者，應諭知不受理之判
    決，並得不經言詞辯論為之，刑事訴訟法第303條第1款、第
    307條分別定有明文。次按案件有起訴之程序違背規定之情
    形者，應諭知不受理之判決，並得不經言詞辯論為之，刑事
    訴訟法第303條第1款、第307條分別定有明文。再按被告於
    緩起訴期間內，違背第252條之2第1項各款之應遵守或履行
    事項者，檢察官得依職權或依告訴人之聲請撤銷原處分，繼
    續偵查或起訴；被告接受撤銷緩起訴處分書後，得於7日內
    以書狀敘述不服之理由，經原檢察官向直接上級法院檢察署
    檢察長或檢察總長聲請再議，復為刑事訴訟法第253條之3第
    1項第3款、第256條之1第1項所明定。又刑事訴訟法第256條
    第2項規定：不起訴或緩起訴處分書得聲請再議者，其再議
    期間及聲請再議之直接上級法院檢察署檢察長或檢察總長，
    應記載於送達告訴人處分書正本。此亦為送達被告之撤銷緩
    起訴處分書所準用，此觀刑事訴訟法第256條之1第2項甚明
    。是以檢察官撤銷緩起訴處分後，撤銷緩起訴處分書除應記
    載再議期間及直接上級法院檢察署檢察長或檢察總長外，並
    應送達被告，俾使被告就檢察官撤銷緩起訴處分有聲明不服
    之機會，若檢察官撤銷緩起訴處分書未合法送達於被告，則
    再議期間無從起算，該撤銷緩起訴之效力尚未確定，如檢察
    官逕行起訴，其起訴之程序，自屬違背規定，合先敘明。
三、又按送達文書，除本章有特別規定外，準用民事訴訟法之規
    定，刑事訴訟法第62條定有明文。又民事訴訟法第138條所
    規定之寄存送達，限於不能依同法第136條及第137條規定行
    送達者，始得為之，設其送達之處所，雖原為應受送達人之
    住居所、事務所或營業所而實際上已變更者，該原住居所、
    事務所或營業所，即非應為送達之處所，自不得於該原處所
    為寄存送達（最高法院64年臺抗字第481號判例意旨參照）
    。
四、查被告甲○○涉嫌違反毒品危害防制條例案件，經臺灣臺中
    地方法院檢察署（下稱臺中地檢）檢察官於97年9月26日以9
    7年度毒偵字第3586、4517、4528、4669號，為緩起訴處分
    ，期間為2年確定；嗣被告於上開緩起訴期間內，發生全程
    累計超過20日未前往指定醫院服用維持藥物，且未依檢察官
    命令前往臺中地檢署報到，經發予告誡函2次，經認被告行
    為違反緩起訴命令且情節重大，而由臺中地檢檢察官於98年
    3月24日以98年度撤緩字第179號撤銷緩起訴處分等情，有上
    開緩起訴處分書及撤銷緩起訴處分書在卷可憑。
五、而本件被告之戶籍地址原設臺中市○區○○路2段38巷5之2
    號，嗣於97年2月21日經遷至臺中市○區○○街299號之臺中
    市北區戶政事務所，嗣被告甲○○於97年8月14日，於臺中
    地檢97年度毒偵字第3586號案件偵查中，向檢察官陳報其居
    所為臺中市○區○○街117號，嗣於97年9月11日，復於臺中
    地檢97年度毒偵字第4517、4528、4669號案件偵查中，向檢
    察官陳報其居所為臺中市○區○○○路4段1號6樓之14，有
    上開偵查案件之庭訊筆錄在卷可按（見臺中地檢97年度毒偵
    字第3586號卷第9頁、97年度毒偵字4517號第5頁），則被告
    之住居所實際上已有變更，原臺中市○區○○街117號即非
    應為送達之處所，揆諸前揭判例意旨，即不得以該處所為寄
    存送達。又本件撤銷緩起訴處分書僅向「臺中市○區○○街
    117號」送達，並於98年4月3日為寄存送達，然被告均未前
    往寄存之臺中市警察局第二分局永興派出所領取撤銷緩起訴
    處分書等情，有送達證書1份（見臺中地檢98年度撤緩字第
    179號卷第4頁）及郵件收受紀錄表1份、本院公務電話紀錄2
    份附於本院卷可按。
六、則綜上所述，本件檢察官於98年3月27日為撤銷緩起訴處分
    書後，僅向被告非實際居住之臺中市○區○○街117號為寄
    存送達，既非合法送達，且未經被告收受，不生送達效力，
    即應向其實際居住處所再為送達，始為適法。是以本件因撤
    銷緩起訴處分書未合法送達被告，被告對撤銷緩起訴處分之
    再議期間即無從起算，被告亦無對該撤銷緩起訴處分聲請再
    議之機會，該撤銷緩起訴處分自不發生確定之效力。從而，
    公訴人於撤銷緩起訴處分未確定前，對被告上開犯行提起公
    訴，即核與刑事訴訟法第253條之3第1項第3款、第256條之1
    第1項、第2項所規定之程序不合，是本件起訴程序既違背規
    定，依照上開說明，爰不經言詞辯論，逕為諭知不受理之判
    決。
據上論斷，應依刑事訴訟法第第303條第1款、第307條，判決如
主文。
中    華    民    國    98    年    6     月    12    日
                刑事第三庭  審判長法  官  周瑞芬
                                  法  官  楊曉惠
                                  法  官  李慧瑜
以上正本證明與原本無異。
如不服本判決應於收受判決後10日內向本院提出上訴書狀，並應
敘述具體理由；其未敘述上訴理由者，應於上訴期間屆滿後20日
內向本院補提理由書（均須按他造當事人之人數附繕本）「切勿
逕送上級法院」。
                                  書記官  陳青瑜
中    華    民    國    98    年    6     月    12    日


司法院資訊處製作；財團法人民間司法改革基金會備份。
